臺灣桃園地方法院刑事判決　　　　　　　96年度訴字第1097號
公　訴　人　台灣桃園地方法院檢察署檢察官
被　　　告　乙○○
選任辯護人　邱天一律師
被　　　告　丁○○
　　　　　　　　　　（另案於台灣桃園監獄執行中）
指定辯護人　本院公設辯護人甲○○
上列被告因違反槍砲彈藥刀械管制條例案件，經檢察官提起公訴
（96年度偵字第5185號），本院判決如下︰
    主  文
丁○○共同未經許可持有手槍，累犯，處有期徒刑貳年捌月，併
科罰金新台幣陸萬元，罰金如易服勞役，以新台幣壹仟元折算壹
日。扣案之制式手槍壹支（含彈匣壹個，槍枝管制編號：000
0000000號）沒收。
乙○○共同未經許可持有手槍，處有期徒刑貳年柒月，併科罰金
新台幣陸萬元，罰金如易服勞役，以新台幣壹仟元折算壹日。扣
案之制式手槍壹支（含彈匣壹個，槍枝管制編號：000000
0000號）沒收。
    事  實
一、丁○○於民國九十四年間因竊盜等案件，經本院以九十四年
    度桃簡字第一七七八號刑事簡易判決判處有期徒刑四月確定
    ，甫於九十五年十月二十一日執行完畢。竟未知所警惕，與
    乙○○均明知可發射子彈具有殺傷力之手槍、具有殺傷力之
    子彈，均屬槍砲彈藥刀械管制條例管制之物品，非經許可，
    不得持有。因丁○○、乙○○之友人王清桐與潘俊宇間有債
    務糾紛，於九十六年三月四日二十一時許，王清桐以電話約
    集丁○○、乙○○、謝明志、楊文俊及其他姓名、年籍不詳
    之成年男子十餘人，攜帶搭建帳棚所使用之鐵管十一支，前
    往桃園縣桃園市○○○○街「瀧祥洋酒行」找潘俊宇尋仇，
    同日二十一時二十分許，眾人到達「瀧祥洋酒行」時，即以
    鐵棒攻擊在該處一樓之潘俊宇（傷害罪部分未據告訴），潘
    俊宇之友人徐桶祥見狀即持義大利BERETTA 廠九二FS型口徑
    九mm制式半自動手槍（含彈匣一個，槍枝管制編號：000
    0000000號）及制式子彈十顆與卓文傑自該處二樓下
    樓欲幫助潘俊宇（徐桶祥涉嫌違反槍砲彈藥刀械管制條例案
    件部分由檢察官另行偵辦），丁○○、乙○○等人見徐桶祥
    持有手槍，即將二樓通往一樓間之鐵門堵住，徐桶祥為求順
    利下樓，即持上開手槍往鐵門射擊二槍，並擊中王清桐右上
    臂及右臀部（此部分另行偵辦），徐桶祥等將鐵門撞開後下
    樓，丁○○於衝突中趁機搶下該手槍及剩餘之制式子彈八顆
    ，竟與乙○○共同基於持有前揭手槍及子彈之犯意聯絡，將
    該槍、彈交與乙○○，此時因有人呼喊：有人中槍了，雙方
    始行逃離現場。丁○○、乙○○旋將王清桐送往桃園縣桃園
    市○○路敏盛醫院救治，乙○○並於同日二十一時五十分許
    ，將該槍、彈帶往桃園縣桃園市鎮○街十號前廢棄冰箱內藏
    放而共同持有之，嗣經敏盛醫院通報警方有人因槍傷就醫，
    警方據報於同日二十二時許前往敏盛醫院處理，並將丁○○
    、乙○○帶回警局詢問時，丁○○、乙○○於持有前揭槍、
    彈之犯罪未被發覺前，即向警方坦承持有前揭槍、彈，自首
    而接受裁判，並帶警方前往桃園縣桃園市鎮○街十號前廢棄
    冰箱取出該槍、彈而報繳。
二、案經桃園縣政府警察局桃園分局報請台灣桃園地方法院檢察
    署檢察官偵查起訴。
    理  由
一、證據能力：
  (一)本件認定事實所引用之本件卷內所有文書證據、物證，並無
    證據證明係公務員違背法定程序所取得，被告丁○○、乙○
    ○及辯護人於本院審理終結前就卷內所有之卷證資料之證據
    能力均表示無意見，且卷內之文書證據，亦無刑事訴訟法第
    一百五十九條之四之顯有不可信之情況與不得作為證據之情
    形，則依刑事訴訟法第一百五十九條之五之規定，本件認定
    事實所引用之本件卷證所有文書證據、物證等證據，均有證
    據能力。
  (二)刑事訴訟法第一百五十九條第一項雖規定，被告以外之人於
    審判外之言詞或書面陳述，除法律有規定外，不得作為證據
    。然同法第一百五十九條之五第一項、第二項亦規定，被告
    以外之人於審判外之言詞或書面陳述，經當事人於審判程序
    同意作為證據，法院審酌該言詞陳述或書面陳述作成時之情
    況，認為適當者，亦得為證據；當事人、代理人或辯護人於
    法院調查證據時，知有第一百五十九條第一項不得為證據之
    情形，而未於言詞辯論終結前聲明異議者，視為有前項之同
    意。經查，證人王清桐、徐桶祥、潘俊宇、卓文傑、被告丁
    ○○、乙○○於警詢之證述，經檢察官引為證據，而被告等
    於本院準備及審判程序中均未對前揭證人及共同被告於警詢
    之證述聲明異議，依前揭法條，應視為有同法第一百五十九
    條之五第一項之同意，而本院審酌前揭證人及被告等係由警
    察製作筆錄，詢問過程亦無何不當或違法之情事，且與被告
    等警詢中所述相符，認將渠等之證述作為證據，並無不當，
    依前揭法條，自有證據能力，得為證據。
  (三)按被告以外之人於審判外之言詞或書面陳述，除法律有規定
    者外，不得作為證據；被告以外之人於偵查中向檢察官所為
    之陳述，除顯有不可信之情況者外，得為證據，刑事訴訟法
    第一百五十九條第一項、第一百五十九條之一第二項分別定
    有明文。經查，證人王清桐、被告丁○○、乙○○於檢察官
    前所為之證述，業經具結，且亦無何顯有不可信之情況，依
    前揭法條，自應有證據能力。
二、訊據被告等均矢口否認有何違反槍砲彈藥刀械管制條例之犯
    行，辯稱渠等取得該槍、彈後，係推由被告乙○○前往警局
    報繳，惟因被告乙○○擔心王清桐之傷勢，始先將該槍、彈
    置於桃園縣桃園市鎮○街十號前廢棄冰箱云云。
三、經查：
  (一)被告等因王清桐與潘俊宇間有債務糾紛，於九十六年三月四
    日二十一時許，受王清桐之約與楊文俊、謝明志其他姓名、
    年籍不詳之成年男子十餘人，前往「瀧祥洋酒行」找潘俊宇
    尋仇，於同日二十一時二十分許，在「瀧祥洋酒行」與潘俊
    宇等人發生衝突，被告丁○○自徐桶祥處搶下前揭具殺傷力
    之槍、彈後，交與被告乙○○，被告乙○○後將該槍、彈藏
    放於桃園縣桃園市鎮○街十號前廢棄冰箱等情，業據被告等
    供承不諱（見九十六年度偵字第五一八五號偵查卷第一一至
    一四、一七至二三、七三至七五、九一至九二、九四頁），
    並與證人王清桐、徐桶祥、潘俊宇、卓文傑等證述相符（見
    同上偵查卷第三一至三三頁、九十六年偵字第九七六四號偵
    查卷第六至八、三至四、九至一一頁），此外復有內政部警
    政署刑事警察局九十六年三月二十九日刑鑑字第０九六００
    三六七五九號槍彈鑑定書可資佐憑（見九十六年度偵字第五
    一八五號偵查卷第一０二至一０六頁），自堪認定為真實。
  (二)被告等雖辯稱渠等並未有持有槍、彈之意思，被告丁○○有
    叫被告乙○○將該槍、彈報繳，被告乙○○亦欲將該槍、彈
    報繳云云。然查，被告乙○○於偵查中供承：當時被告丁○
    ○沒有告訴我槍要如何處理；（問：為何不將槍送至警察局
    或是報警？）因為身上持有槍，不知道要如何處理，而且此
    槍就是我們與對方爭執中而搶下的；被告丁○○交槍給我時
    ，也沒有叫我去報警等語（見九十六年度偵字第五一八五號
    偵查卷第七三頁），被告丁○○亦於偵查中供稱：我並無告
    訴被告乙○○如何處理此槍；我不知道被告乙○○如何處理
    該槍；我沒有告訴被告乙○○將槍送至警察局或是報警，因
    為事後很混亂，王清桐又中槍，我急著將他送醫等語明確（
    見同上偵查卷第七四頁），且依證人即當時有參與處理本案
    之桃園縣政府警察局桃園分局青溪派出所員警戊○○證稱：
    被告二人最初在派出所接受詢問時，均避重就輕，稱王清桐
    係在路邊遭不明人士槍傷（見審判筆錄第十頁），如被告等
    確於警方前往醫院前即有主動報繳槍、彈之意，自無於受詢
    問之初避重就輕之理，況被告乙○○藏放前揭槍、彈之地點
    ，距被告乙○○自稱欲前往報繳槍、彈之青溪派出所僅一百
    公尺左右，業據證人戊○○證述屬實（見審判筆錄第十頁）
    ，被告乙○○既已到達青溪派出所附近，如有意報繳槍、彈
    ，即令擔心王清桐之傷勢，亦可於報繳後隨警前往醫院探視
    ，自無到達青溪派出所附近未報繳，又返回醫院之理，是被
    告等前揭辯詞，顯係事後卸責之詞，難認可採。被告等於搶
    到前揭槍、彈後，主觀尚無報繳之意思，並將該槍、彈藏放
    於廢冰箱內，被告等自搶到該槍、彈後至受警察詢問而主動
    報繳為止，有持有前揭槍、彈之主觀犯意，自無疑義。
  (三)被告丁○○雖辯稱其不知被告乙○○把槍帶走及如何處理云
    云，然查，前揭槍、彈係被告丁○○自徐桶祥處搶下後交與
    被告乙○○，已如前述，而被告乙○○係與被告丁○○先送
    王清桐前往醫院後，方離開醫院前往藏放槍、彈，亦據被告
    丁○○、乙○○供述屬實（見同上偵查卷第七四頁）。被告
    乙○○於將王清桐送醫後又行離去，則被告丁○○自無不對
    被告乙○○為何要先行離去加以詢問之理，而被告等前稱係
    要將槍、彈送至警局報繳云云，無可採信，業如前述，是被
    告丁○○知悉被告乙○○要將其搶下之前揭槍、彈攜往他處
    藏放，洵堪認定。
  (四)按被告於犯罪未被發覺前，向該管公務員告知其犯罪，而不
    逃避接受裁判者，即與刑法第六十二條規定自首之條件相符
    ；至於自首後於審判中對其犯罪「事實」有所主張或辯解者
    ，係被告辯護權之行使，不能僅據此之一端即謂被告無接受
    裁判意思之唯一論據。證人即當時有參與處理本案之桃園縣
    政府警察局桃園分局偵查隊員警丙○○證稱：扣案的槍枝是
    被告乙○○主動告知並帶同員警到藏槍地點的桃園市鎮○街
    十號前之廢棄冰箱內起獲。當醫院通報時，我們只知道有人
    持槍、有人受槍傷，而被告二人是在醫院的人，至於持有槍
    枝的事情是他們自行告訴我們的，在他們二人還沒有告訴我
    們他們持有槍枝前，我們是不知道他們二人持有槍枝等語明
    確（見審判筆錄第六、八頁），故被告等係對於未發覺之罪
    自首而受裁判，並帶警方前往取槍、彈而報繳，足堪認定。
    至被告等雖事後辯稱無持有之意思云云，參諸前揭說明，仍
    無礙被告等有自首情事之認定
  (五)按槍砲彈藥刀械管制條例第十八條第四項係規定自白之情形
    ，必須於偵查或審判中自白，並供述全部槍械、彈藥之來源
    及去向，因而查獲或因而防止重大危害治安事件之發生者，
    始能減免其刑。第四項既謂「並」供述全部槍砲、彈藥、刀
    械之來源「及」「去向」，自係指已將槍械、彈藥移轉與他
    人持有之情形而言，不包括仍為自己持有之情形在內，此觀
    同條第一項後段係指已移轉他人持有之情形始有「去向」可
    明（參閱最高法院九十年度台上字第三五六一號判決要旨）
    。是警方查獲前揭槍、彈原係徐桶祥持有，係基於被告等之
    供述一情，雖據證人丙○○證述明確（見審判筆錄第九頁）
    ，然該槍、彈既仍在被告等之持有中而未移轉，參諸前揭說
    明，自無從依本條項減輕或免除其刑。
  (六)綜上，被告等所辯均不足採信，本件事證明確，被告等犯行
    堪予認定，應依法論科。
四、核被告等所為，均係違反槍砲彈藥刀械管制條例第七條第四
    項之未經許可持有手槍罪、及同條例第十二條第四項之未經
    許可持有子彈罪。被告二人就上述犯行有犯意之聯絡及行為
    之分擔，皆為共同正犯。被告等雖同時持有八顆制式子彈，
    惟僅侵害一個社會安全法益，為單純一罪。被告同時持有制
    式手槍、制式子彈，係一行為同時觸犯未經許可持有手槍、
    未經許可持有子彈二罪名之想像競合犯，應依刑法第五十五
    條規定，從一重之未經許可持有手槍罪處斷。被告丁○○前
    因竊盜等案件，經本院以九十四年度桃簡字第一七七八號刑
    事簡易判決判處有期徒刑四月確定，甫於九十五年十月二十
    一日執行完畢，此有卷附台灣高等法院被告前案紀錄表可按
    ，其受有期徒刑之執行完畢，五年以內故意再犯有期徒刑以
    上之本罪，為累犯，依法加重其刑。被告等於犯罪後，於警
    員因王清桐槍傷案件進行詢問，未發覺渠等持有槍、彈前向
    警員自首，承認為持有槍、彈而願接受裁判，並報繳其持有
    之全部槍、彈，業如前述，爰依槍砲彈藥刀械管制條例第十
    八條第一項減輕其刑，並就被告丁○○部分依法先加後減之
    。爰審酌被告等之素行，併渠等犯罪之動機、目的、手段方
    式，持有槍、彈對社會治安潛藏高度危險，惡性非輕，惟並
    未持以再為其他犯罪行為，被告等否認犯行等一切情狀，各
    量處如主文所示之刑，並依刑法第四十二條第三項前段規定
    ，就罰金部分諭知易服勞役之折算標準，以示懲戒。至扣案
    具有殺傷力之制式手槍一支（含彈匣一個，槍枝管制編號：
    0000000000號）係屬違禁物，應依刑法第三十八
    條第一項第一款之規定宣告沒收。另扣案具有殺傷力之制式
    子彈八顆，因內政部警政署刑事警察局於鑑驗過程中，已實
    際試射擊發，失其子彈違禁物之性質，爰均不另為沒收之諭
    知。
據上論斷，應依刑事訴訟法第二百九十九條第一項前段，槍砲彈
藥刀械管制條例第七條第四項、第十二條第四項、第十八條第一
項，刑法第十一條前段、第二十八條、第四十七條第一項、第五
十五條、第四十二條第三項、第三十八條第一項第一款，判決如
主文。
本案經檢察官姚重珍到庭執行職務。
中　　華　　民　　國　　96　　年　　6 　　月　　22　　日
                  刑事第一庭審判長法　官　曾淑華
                                  法  官  朱美璘
                                  法  官  王耀興
以上正本證明與原本無異。
如不服本判決書應於送達後10日內向本院提出上訴狀。
                                  書記官  劉晨輝
中　　華　　民　　國　　96　　年　　6 　　月　　22　　日
附錄本案論罪科刑法條全文
槍砲彈藥刀械管制條例第7條
未經許可，製造、販賣或運輸火砲、肩射武器、機關槍、衝鋒槍
、卡柄槍、自動步槍、普通步槍、馬槍、手槍或各類砲彈、炸彈
、爆裂物者，處死刑、無期徒刑或7 年以上有期徒刑；處徒刑者
，併科新台幣3 千萬元以下罰金。
未經許可，轉讓、出租或出借前項所列槍砲、彈藥者，處無期徒
刑或 5 年以上有期徒刑，併科新台幣 1 千萬元以下罰金。
意圖供自己或他人犯罪之用，而犯前二項之罪者，處死刑或無期
徒刑；處徒刑者，併科新台幣 5 千萬元以下罰金。
未經許可，持有、寄藏或意圖販賣而陳列第1 項所列槍砲、彈藥
者，處5 年以上有期徒刑，併科新台幣1 千萬元以下罰金。第1
項至第3 項之未遂犯罰之。
槍砲彈藥刀械管制條例第12條
未經許可，製造、販賣或運輸子彈者，處1 年以上7 年以下有期
徒刑，併科新台幣500 萬元以下罰金。
未經許可，轉讓、出租或出借子彈者，處 6 月以上 5 年以下有
期徒刑，併科新台幣 300 萬元以下罰金。
意圖供自己或他人犯罪之用，而犯前二項之罪者，處 3 年以上
10 年以下有期徒刑，併科新台幣 700 萬元以下罰金。
未經許可，持有、寄藏或意圖販賣而陳列子彈者，處 5 年以下有
期徒刑，併科新台幣 300 萬元以下罰金。
第 1 項至第 3 項之未遂犯罰之。
